臺灣高雄地方法院刑事判決　　　　　　 100年度易字第1005號
公　訴　人　臺灣高雄地方法院檢察署檢察官
被　　　告　方受鍾
上列被告因家庭暴力防治法案件，經檢察官提起公訴（100 年度
偵字第18333 號），本院判決如下：
    主  文
方受鍾犯違反保護令罪，處有期徒刑參月，如易科罰金，以新台
幣壹仟元折算壹日。
    事  實
一、方受鍾與劉玉萍為夫妻關係，具有家庭暴力防治法第3 條第
    1 款所定之家庭成員關係。方受鍾前因對劉玉萍實施家庭暴
    力之行為，經本院依家庭暴力防治法之規定，於民國99年11
    月30日以99年度家護字第2108號民事通常保護令，裁定令方
    受鍾不得對劉玉萍實施身體或精神上之不法侵害行為，不得
    直接或間接對於劉玉萍為騷擾之行為，保護令有效期間為1
    年（嗣經本院以99年度家護抗字第166 號駁回抗告確定）。
    詎方受鍾收受並明知上開通常保護令之裁定內容，於上開通
    常保護令有效期間內之100 年6 月17日凌晨2 時5 分許，在
    其位於高雄市○○區○○路三段287 號19樓之住處，因細故
    與劉玉萍發生爭執，方受鐘竟基於違反保護令及傷害人身體
    之犯意，徒手毆打劉玉萍之頭、臉部，隨並持鐵棒作勢毆打
    劉玉萍，而為渠二人之子方耀國即時阻止，劉玉萍乃趁勢逃
    出住處大門，而於欲搭乘大樓電梯至1 樓求救，尾隨在後之
    方受鍾趁電梯大門未及關閉之際，亦進入電梯，在電梯內，
    方受鍾復承前犯意，接續徒手毆打劉玉萍頭部，劉玉萍因此
    受有左臉頰紅腫痛（2 ×1 公分）、右後頭痛（挫傷）等傷
    害，方受鐘並以此毆打劉玉萍之方式，對劉玉萍紅實施身體
    上不法侵害而違反本院所為之上開民事通常保護令。
二、案經告訴人劉玉萍訴由高雄市政府警察局鳳山分局移送臺灣
    高雄地方法院檢察署檢察官偵查起訴。
    理  由
一、證據能力部分：
    本判決所引用之證據資料（詳後引用之各項證據），其中係
    屬傳聞證據部分，縱無刑事訴訟法第159 條之1 至第159 條
    之4 或其他規定之傳聞證據例外情形，因均經當事人於法院
    調查證據時，知有第159 條第1 項不得為證據之情形，而未
    於言詞辯論終結前聲明異議，本院審酌上開證據作成時並無
    不合法定程序之情形，認為適當，依刑事訴訟法第159 條之
    5 第1 項、第2 項之規定，為傳聞法則之例外，應有證據能
    力。
二、訊據被告方受鍾雖不否認有收受上開本院99年度家護字第21
    08號民事通常保護令裁定，並知悉上開保護令內容，然矢口
    否認有何違反保護令犯行，辯稱：我當時右手骨折，有包石
    膏，無法毆打告訴人劉玉萍；是告訴人要拿鐵棒打我，我搶
    下鐵棒，方耀國看到誤以為我要拿鐵棒打告訴人；在電梯內
    ，是告訴人拿鐵棒要打我，我要阻止她，搶鐵棒，電梯因此
    而晃動，監視器畫面看起來是我打告訴人，其實根本沒有毆
    打這回事；告訴人根本沒有受傷，我不知道告訴人在大東醫
    院驗傷證明書的傷是怎麼來的；而且鐵棒不是在我身上扣到
    的云云。然查：
(一)、被告方受鍾前因對告訴人劉玉萍實施家庭暴力之行為，經本
    院依家庭暴力防治法之規定，於民國99年11月30日以99年度
    家護字第2108號民事通常保護令，裁定令被告方受鍾不得對
    告訴人實施身體或精神上之不法侵害行為，不得直接或間接
    對於告訴人為騷擾之行為，保護令有效期間為1 年（嗣經本
    院以99年度家護抗字第166 號駁回抗告確定）；又該保護令
    業經送達被告而為被告所知悉等情，為被告所不否認，並有
    本院99年度家護字第2108號民事通常保護裁定1 份及相關案
    卷在卷可證。
(二)、被告於知悉上開本院民事保護令裁定內容後，於保護令有效
    期間內之100 年6 月17日凌晨2 時5 分許，在其住處，以上
    開毆打告訴人之方式，對告訴人實施身體上不法侵害之事實
    ，業經證人即告訴人劉玉萍於警詢、偵查中證述；當時在住
    處，被告懷疑我動他東西，用手打我頭，又拿鐵棒要打我，
    我害怕，叫我兒子幫我阻止，我兒子把鐵棒搶下丟在地上，
    我怕鐵棒又被被告拿到，就撿起來並逃到門外要搭電梯下樓
    ，進電梯時，被告衝進來跟我在電梯內，繼續在電梯中徒手
    打我的頭好幾下，造成我如診斷證明書的傷害，下樓後我到
    管理室報警等語明確（警卷4 至5 頁、偵卷21頁），且於本
    院審理中亦同此證述（本院卷32頁）；核與證人方耀國於警
    詢、本院審理中證稱：我那天晚上要睡覺的時候聽到我媽媽
    （即告訴人劉玉萍）叫我，我出來後看到我父親（即被告）
    罵我媽媽，並有用手打頭的行為，我父親把我媽媽逼到房間
    裡面，並拿出鐵棒，我媽媽叫我過去，我就去搶走鐵棒並把
    鐵棒扔到地上，之後我媽媽有撿起來，然後我媽媽就出去要
    坐電梯下樓，我父親就跟出去，我媽媽有叫我，但我跟出去
    的時候電梯已經下樓了，我來不及搭上那電梯等語（警卷6
    頁、本院卷33頁），大致相符，且有電梯內監視器翻拍畫面
    照片4 張在卷足參，再經核告訴人於案發後100 年6 月17日
    凌晨2 時45分即至大東醫院就診之大東醫院受理家庭暴力事
    件診驗傷診斷書，告訴人受有左臉頰紅腫痛（2 ×1 公分）
    、右後頭痛（挫傷）等傷害，有上開驗傷診斷證明書1 份在
    卷可佐，與告訴人所述因被告行為所可能導致之傷害亦相符
    合。此外，並有扣案之鐵棒照片1 支可證，已堪認定。
(三)、被告雖以前詞置辯，然被告於警詢、偵查中承認有打告訴人
    耳光，於本院審理中卻否認對告訴人有傷害行為，辯詞反覆
    不一，已堪存疑。又證人方耀國已明白證述其所親見親聞之
    案發經過如前，衡情證人方耀國為被告之子，屬骨肉至親，
    親情相連，自無杜撰設詞構陷被告之理，且證人方耀國已就
    讀國中，已具相當智識能力，就現場之情勢認知應無誤認可
    能，是被告辯稱：在家中，是告訴人要拿鐵棒打我，我搶下
    鐵棒，方耀國看到誤以為我要拿鐵棒打告訴人云云，實屬無
    據。再依前開卷附電梯內監視器翻拍畫面4 張顯示：被告雖
    右手前臂以石膏包裹，然仍以左手不斷壓制、毆打告訴人頭
    部，告訴人則或低頭躲避或以手護住頭部阻擋被告攻擊，與
    被告辯稱：我右手包石膏，無法打人，在電梯內，是告訴人
    拿鐵棒要打我，我要阻止她搶鐵棒云云，顯不相符。復以告
    訴人於案發後即行報案，並於同日凌晨2 時45分至大東醫院
    門診掛號驗傷，且隨至警局製作筆錄，有上開大東醫院受理
    家庭暴力事件診驗傷診斷書、警詢筆錄等可資佐證，告訴人
    如非受被告傷害，應無凌晨2 時之時間，求救方耀國，又緊
    急下樓報警，並隨即於凌晨2 時45分至醫院驗傷之理。綜上
    事證，足認被告辯稱：並未毆打告訴人，告訴人根本沒有受
    傷云云，應屬事後卸責之詞，不可採信。
(四)、綜上所述，被告辯解並無可採，本件事證明確，被告犯行堪
    以認定。至被告另聲請法醫重新鑑定告訴人傷勢，然本件事
    證已明，且被告聲請時距案發時已近一月，顯已無法還原告
    訴人案發時所受傷勢，本院認被告上開聲請顯無必要，又被
    告聲請將告訴人送精神鑑定，其聲請顯與本案案情無關，是
    均無調查必要，併此敘明。
三、是核被告所為，係違反家庭暴力防治法第61條第1 款違反保
    護令罪及刑法第277 條第1 項傷害罪。被告以一行為觸犯上
    開二罪名，為想像競合犯，應從較重之違反保護令罪處斷。
    爰審酌被告明知本院已核發民事通常保護令，竟仍無視於上
    開保護令及裁定之內容，而對告訴人實施家庭暴力及傷害犯
    行，致告訴人受有上開傷害，實有不該，兼衡被告之品行、
    智識程度、生活狀況、及犯後否認犯罪態度等一切情狀，量
    處如主文所示之刑，並諭知易科罰金之折算標準。至扣案之
    鐵棒1 支，業經告訴人供述係家裡的物品（見100 年6 月17
    日警詢筆錄），無證據證明為被告所有，爰不予宣告沒收。
據上論斷，應依刑事訴訟法第299 條第1 項前段、家庭暴力防治
法第61條第1 款，刑法第11條前段、第277 條第1 項、第55條、
第41條第1 項前段，刑法施行法第1 條之1 ，判決如主文。
本案經檢察官陳威呈到庭執行職務。
中    華    民    國   100    年    7     月    29    日
                        刑事第一庭    法  官  陳億芳
以上正本證明與原本無異。
如不服本判決應於收受判決後10日內向本院提出上訴書狀，並應
敘述具體理由。其未敘述上訴理由者，應於上訴期間屆滿後20日
內向本院補提理由書(均須按他造當事人之人數附繕本)「切勿逕
送上級法院」。
中    華    民    國   100    年    7     月    29    日
                                      書記官  鄭於珮
附錄本案論罪科刑法條：
家庭暴力防治法第61條
違反法院依第 14 條第 1 項、第 16 條第 3 項所為之下列裁定
者，為本法所稱違反保護令罪，處 3 年以下有期徒刑、拘役或
科或併科新臺幣 10 萬元以下罰金：
一、禁止實施家庭暴力。
二、禁止騷擾、接觸、跟蹤、通話、通信或其他非必要之聯絡行
    為。
三、遷出住居所。
四、遠離住居所、工作場所、學校或其他特定場所。
五、完成加害人處遇計畫。